臺灣臺中地方法院刑事判決　　　　　　　　　　　　九十一年度訴字第一六八九號
　　公　訴　人　臺灣臺中地方法院檢察署檢察官
　　被　　　告　甲○○
右列被告因違反毒品危害防制條例案件，經檢察官提起公訴（九十一年度毒偵字第一
七五五號），本院判決如左：
    主  文
甲○○連續施用第一級毒品，處有期徒刑柒月；扣案之第一級毒品海洛因貳包（合計
驗餘淨重零點伍肆公克，包裝重零點肆捌公克），沒收銷燬之。又連續施用第二級毒
品，處有期徒刑肆月；扣案之第二級毒品安非他命貳包（含袋重壹包約壹點柒公克，
另壹包約零點肆公克），沒收銷燬之；扣案之吸食器壹組，沒收。應執行有期徒刑拾
月；扣案之第一級毒品海洛因貳包（合計驗餘淨重零點伍肆公克，包裝重零點肆捌公
克）、第二級毒品安非他命貳包（含袋重壹包約壹點柒公克，另壹包約零點肆公克）
，均沒收銷燬之；扣案之吸食器壹組，沒收。
    事  實
一、甲○○前於民國九十年間因施用第二級毒品案件，經臺灣南投地方法院以九十年
  度毒聲字第四四九號裁定送觀察、勒戒後，認無繼續施用毒品之傾向，經臺灣南
    投地方法院檢察署檢察官（起訴書誤為臺灣臺中地方法院檢察署檢察官）於九十
    一年五月八日以九十一年度毒偵字第四一號、第四二號、第四三號為不起訴處分
    確定。詎甲○○竟不知戒惕，於上開不起訴處分後五年內，又基於施用第二級毒
    品安非他命之概括犯意，自九十一年五月三日出臺灣南投看守所附設勒戒所後，
    約半個多月後之某日起至同年六月十六日八時許止，在臺中市○○○街一四五號
    八樓十二室之租住處內，以將第二級毒品安非他命放置在玻璃吸食器內，用火燒
    烤產生氣化，以口鼻吸食之方式，連續施用第二級毒品安非他命多次。另基於施
    用第一級毒品海洛因之概括犯意，於九十一年六月十七日晚上某時及翌日即十八
    日十時許，均在上開租住處，以將第一級毒品海洛因放在香菸內點火吸食之方式
    ，連續施用第一級毒品海洛因二次。嗣於同年六月十八日十一時許，經警持本院
    核發之搜索票前往甲○○上開租住處執行搜索勤務時，當場查獲正在施用第一級
    毒品海洛因之甲○○，並扣得甲○○所有之第一級毒品海洛因二包（合計驗餘淨
    重０．五四公克，包裝重０．四八公克）、第二級毒品安非他命二包（含袋重一
    包約一．七公克，另一包約０．四公克），及安非他命吸食器一組，而悉上情。
    本院據此而於九十一年六月十八日以九十一年度毒聲字第一六六三號裁定命將甲
    ○○送觀察、勒戒後，臺灣臺中看守所附設勒戒處所支援醫師評定認其有繼續施
    用毒品傾向，另經本院於九十一年七月十五日以九十一年度毒聲字第一八八一號
    裁定令入戒治處所施以強制戒治一年，現正在臺灣臺中女子戒治所執行強制戒治
    中。
二、案經臺中縣警察局烏日分局報告臺灣臺中地方法院檢察署檢察官偵查起訴。
    理  由
一、右揭事實，業經被告甲○○於警訊、偵查及本院審理時均坦承不諱，並有臺中縣
    警察局烏日分局搜索扣押筆錄、搜索經過及結果陳報書、現場圖、臺灣臺中地方
    法院檢察署檢察官觀察勒戒處分執行指揮書、執行指揮書回證、不起訴處分書、
    法務部全國檢察官線上查詢刑案人犯在監所最新資料報表、臺灣臺中看守所函附
    之濫用藥物尿液檢驗報告、有無繼續施用毒品傾向證明書、臺中縣衛生局檢驗尿
    水報告書各一份、本院刑事裁定二件附卷可稽，及扣案之第一級毒品海洛因二包
    （合計驗餘淨重０．五四公克，包裝重０．四八公克）、第二級毒品安非他命二
    包（含袋重一包約一．七公克，另一包約０．四公克）、安非他命吸食器一組足
    資佐憑。且查：
（一）扣案之第一級毒品海洛因二包經送請法務部調查局鑑定結果，認均含第一級第
      六項毒品海洛因成分，合計淨重０．五四公克，包裝重０．四八公克等情，有
      該局九十一年七月十五日調科壹字第一二００一一七六五號鑑定通知書在卷可
      考。
（二）另按海洛因係嗎啡經化學合成之半人工合成品，藥性倍於嗎啡，其經吸食或施
      打進入人體，藉人體解毒系統之代謝作用而分解成藥（毒）性較低之嗎啡，故
      於吸食或施打海洛因之煙毒嫌犯尿液中，可檢驗出嗎啡煙毒反應。另按常人如
      未施用毒品安非他命者，其尿水中當無甲基安非他命之陽性反應，倘有吸用者
      ，約百分之七十於二十四小時內自尿中排出，約百分之九十於九十六小時自尿
      中排出，故推算施用時間距採尿時間最長可能不會超過四日，此經行政院衛生
      署藥物食品檢驗局八十一年二月八日（八一）藥檢壹字第００一一五六號函示
      甚明，是經採尿檢驗呈有甲基安非他命陽性反應者，通常可認定其人於採尿前
      之四日內有施用安非他命之犯行。查本案被告甲○○於本案查獲當日即九十一
      年六月十八日十三時五十分許，於警局所採集之尿液經送請臺中縣衛生局檢驗
      結果，「甲基安非他命」及「嗎啡」項目均呈陽性反應；嗣於同年月二十日在
      臺灣臺中看守所採集尿液送請詮昕科技股份有限公司檢驗結果，「安非他命類
      」及「鴉片類」項目亦均呈陽性反應等情，則有臺中縣衛生局同年七月五日０
      一三七三二號檢驗尿水報告書、臺灣臺中看守所同年六月二十七日中所正總字
      第０九一０００一九二二號函附之濫用藥物尿液檢驗報告附卷可參。被告甲○
      ○復自承其所施用之第一級毒品係海洛因等語，有警訊、偵訊及本院審理筆錄
      可考，則被告坦承其於本案查獲前，最後一次施用第一級毒品海洛因及第二級
      毒品安非他命之時間，分別為九十一年六月十八日十時許及同年月十六日八時
      許，核與前開說明及尿液檢驗結果即相符合。
（三）又被告前於九十年間因施用第二級毒品安非他命案件，經臺灣南投地方法院以
      九十年度毒聲字第四四九號裁定送觀察、勒戒後，認無繼續施用毒品之傾向，
      經臺灣南投地方法院檢察署檢察官於九十一年五月八日以九十一年度毒偵字第
      四一號、第四二號、第四三號為不起訴處分確定一節，有臺灣高等法院被告全
      國前案紀錄表、臺灣臺中地方法院檢察署刑案資料查註紀錄表、全國施用毒品
      案件記錄表、受觀察勒戒人毒品及前科紀錄簡列表、法務部全國檢察官線上查
      詢刑案人犯在監所最近資料報表、不起訴處分書等件在卷可按。其於上開不起
      訴處分確定後五年內，再度自九十一年五月三日出臺灣南投看守所附設勒戒所
      後，約半個多月後之某日起至同年六月十六日八時許止，連續施用第二級毒品
      安非他命多次，並於同年六月十七日晚間某時及同年月十八日十時許，連續施
      用第一級毒品海洛因二次，並於本案查獲後，經本院於九十一年六月十八日以
      九十一年度毒聲字第一六六三號裁定送觀察、勒戒，嗣經臺灣臺中看守所附設
      勒戒處所支援醫師評定認被告有繼續施用毒品傾向，現正依本院九十一年度毒
      聲字第一八八一號裁定在臺灣臺中女子戒治所執行強制戒治中等情，均如前述
      ，並有本院九十一年度毒聲字第一六六三號、第一八八一號刑事裁定、臺灣臺
      中看守所九十一年六月二十八日中所正總字第０九一０００一九四九號函附之
      有無繼續施用毒品傾向證明書等件可資佐憑。可知被告本次被查獲之施用第一
      級毒品海洛因及第二級毒品安非他命犯行，確係在前次施用毒品犯行不起訴處
      分後五年內所再犯，應臻明確。
（四）綜上所陳，被告前開自白，核與事實均相符合。從而，本件事證明確，被告右
      揭連續施用第一級毒品海洛因及第二級毒品安非他命之犯行，堪予認定。
三、核被告所為，係犯毒品危害防制條例第十條第一項之施用第一級毒品海洛因罪及
    同條第二項之施用第二級毒品安非他命罪。析述如下：
（一）被告持有第一級毒品海洛因及第二級毒品安非他命後，進而施用，其持有之低
      度行為應為施用之高度行為所吸收，不另論其持有第一級毒品罪及持有第二級
      毒品罪。
（二）被告自九十一年五月三日後約半個月後之某日起至同年六月十六日八時許，連
      續施用第二級毒品安非他命多次；另於同年六月十七日晚間及十八日十時許，
      先後施用第一級毒品海洛因二次，施用之時間緊接，分別觸犯構成要件相同之
      罪名，顯係基於概括犯意為之，均依連續犯規定各論以一罪，並依法加重其刑
      。所犯上開二罪，則犯意各別，行為不同，應分論併罰。
（三）公訴人雖僅就被告於九十一年六月十六日中午起至同年月十六日八時許止，連
      續施用第二級毒品安非他命多次之犯行提起公訴，然檢察官就犯罪事實一部起
      訴者，其效力及於全部，刑事訴訟法第二百六十七條有明定。本件被告自九十
      一年五月三日出臺灣南投看守所後約半個月後之某日起至同年六月十六日八時
      許止，確有連續施用第二級毒品安非他命之犯行，且該等連續施用第二級毒品
      安非他命多次之犯罪事實，係與起訴書所載應予論罪科刑之施用第二級毒品安
      非他命多次部分，有連續犯關係，已如前述，本院自應就屬於裁判上一罪之其
      餘未據起訴部分之連續施用第二級毒品安非他命多次之犯行，一併加以裁判。
      又被告於本案被查獲前最後一次施用第二級毒品安非他命之時間係九十一年六
      月十六日八時許，業據被告於警訊、偵查及本院審理時均供明在卷，公訴人並
      未提出任何證據即遽認被告施用第二級毒品安非他命之時點係迄九十一年六月
      十八日十一時止，尚乏依據，並不可採。
（四）又起訴書於「犯罪事實」欄中雖僅記載：「甲○○．．．於九十一年六月十六
      日中午起至十八日十一時止，連續．．．非法施用第二級毒品安非他命．．．
      」等情，而漏未就其施用第一級毒品海洛因之時間、地點、施用情狀等節，加
      以論述，然查，公訴人於起訴書「犯罪事實」欄中，業已提及被告尿液送驗後
      ，檢出第一級毒品海洛因陽性反應之事實，且於「證據並所犯法條」欄中，除
      以扣案之海洛因二九．八公克資為憑證外，並認被告所為係犯毒品危害防制條
      例第十條第一項之施用第一級毒品罪嫌，應認公訴人對於被告施用第一級毒品
      海洛因之犯罪事實，亦已起訴，自屬本院應予審理之範圍。而綜觀本案偵查案
      卷，被告於警訊及偵查中均僅坦承於九十一年六月十八日十時許確有施用第一
      級毒品海洛因一次之事實，堪認公訴人認被告涉有施用第一級毒品海洛因罪嫌
      ，即係以此為據。另查，被告嗣於本院審理時供陳曾於九十一年六月十七日晚
      間及十八日十時許，連續施用第一級毒品海洛因各一次等語，且二次犯行間具
      有連續犯之裁判上一罪關係，已詳如前述，則依審判不可分原則，本院自應就
      屬於裁判上一罪，而未據起訴之九十一年六月十七日晚間施用第一級毒品海洛
      因一次之犯行，一併加以裁判。
（五）爰審酌被告前於九十年間因施用第二級毒品案件，經送觀察、勒戒後，甫於九
      十一年五月三日出所，竟仍不知悔改，旋於出所後約半個月後某日起即又再行
      施用第二級毒品安非他命多次，並於同年六月十七日、十八日另行施用第一級
      毒品海洛因各一次，無視於毒品對於自身健康之戕害及國家對於杜絕毒品犯罪
      之禁令；被告本次施用第一級毒品海洛因之次數僅二次，次數不多，施用第二
      級毒品安非他命之期間約一個月，時間非長；且施用毒品係自戕行為，犯罪手
      段尚屬平和，被告尚未因此而危害他人，所生損害非大；其於本院審理期間均
      能坦承犯行，態度良好；另考之施用毒品者均有相當程度之成癮性及心理依賴
      ，其犯罪心態與一般刑事犯罪之本質並不相同，容應以「病人」之角度為考量
      ，並側重適當之醫學治療及心理矯治為宜；被告現復經本院以九十一年度毒聲
      字第一八八一號裁定諭令進行長時間之強制戒治處遇，核該強制戒治之性質，
      固屬保安處分之一種，然既與其所應受之刑罰，同係限制人身自由，揆諸比例
      原則，自應予適當量刑等一切情狀，分別量處如主文所示之刑，並定其應執行
      之刑，以示懲儆。
（六）扣案之海洛因二包（合計驗餘淨重０．五四公克，包裝重０．四八公克）、第
      二級毒品安非他命二包（含袋重一包約一．七公克，另一包約０．四公克），
      分別係毒品危害防制條例第二條第二項第一款、第二款所定之第一級毒品及第
      二級毒品，均屬違禁物，應依同條例第十八條第一項規定，沒收銷燬之。另扣
      案之吸食器一組，係被告所有並供施用第二級毒品安非他命所用之物，業據被
      告供明在卷，爰依刑法第三十八條第一項第二款規定，併宣告沒收之。至於臺
      中縣警察局烏日分局於查獲當時另行扣案疑似第一級毒品海洛因之白色粉末二
      包，經送請法務部調查局鑑定結果，認均未發現含法定毒品成分，合計驗餘淨
      重二五．二四公克，包裝重二．九三公克等情，有該局九十一年七月十五日調
      科壹字第一二００一一七六五號鑑定通知書可參。基此，該二包扣案白色粉末
      既查無毒品成分，自非違禁物，雖屬被告所有，然本院並查無被告有何用以施
      用第一級毒品海洛因或第二級毒品安非他命之情事，爰不另為沒收之諭知，併
      此明。
據上論斷，應依刑事訴訟法第二百九十九條第一項前段，毒品危害防制條例第十條第
一項、第二項、第二十條第三項前段、第十八條第一項，刑法第十一條前段、第五十
六條、第五十一條第五款、第三十八條第一項第二款，判決如主文。
本案經檢察官張添興到庭執行職務
中      華      民      國      九十一  年      九      月    九    日
                                臺灣臺中地方法院刑事第二庭
                                    法  官  莊  嘉  蕙
右正本證明與原本無異。
如不服本判決，應於送達後十日內向本院提出上訴狀（須附繕本），上訴於臺灣高等
法院臺中分院。
                                    書記官
中      華      民      國      九十一      年      九      月    九    日
附錄論罪科刑法條
毒品危害防制條例第十條
施用第一級毒品者，處六月以上五年以下有期徒刑。
施用第二級毒品者，處三年以下有期徒刑。
